【裁判字號】    92,自,549
【裁判日期】    920903
【裁判案由】    妨害名譽
【裁判全文】
臺灣臺中地方法院刑事判決                          九十二年度自字第五四九號
    自  訴  人  丁○○
    被      告  甲○○○
右列被告因妨害名譽案件，經自訴人提起自訴，本院判決如左：
    主  文
甲○○○無罪。
    理  由
一、自訴意旨略以：被告甲○○○係設於臺中縣大雅鄉○○○路二十一巷六十二號「
    三之三托兒所」之負責人。緣自訴人於民國九十年十月十二日至被告所經營之前
    開托兒所任職，其間因被告於給付薪資時未支付自訴人全勤獎金，且未依勞基法
    規定為自訴人辦理勞保及健保，自訴人乃於第四個月領薪簿上簽名時附註「尚欠
    勞健保及全勤未付」。被告因上述事由後即經常在公事上刁難自訴人，並叫其丈
    夫及妹妹至自訴人辦公室以三字經辱罵自訴人，迫使自訴人於九十一年四月十六
    日離職。自訴人自被告所經營之前開托兒所離職後，於九十二年三月間復任職於
    「三之三國際文教機構」臺中分公司，被告得知後竟意圖散佈於眾，除向「三之
    三國際文教機構」臺中分公司送貨之外務員丙○○誣指自訴人於任職被告所經營
    之前開托兒所時有偷竊等不實謠言外，並以傳真及電話方式將此不實謠言告知「
    三之三國際文教機構」執行業務戊○，意圖使自訴人辭職，因認被告涉有妨害名
    譽罪嫌。
二、按犯罪事實應依證據認定之，無證據不得推定其犯罪事實。又不能證明被告犯罪
    者，應諭知無罪之判決。前項規定於自訴程序準用之。刑事訴訟法第一百五十四
    條、第三百零一條第一項、第三百四十三條，分別定有明文。次按言論自由為人
    民之基本權利，憲法第十一條有明文保障，國家應給予最大限度之維護，俾其實
    現自我、溝通意見、追求真理及監督各種政治或社會活動之功能得以發揮。惟為
    兼顧對個人名譽、隱私及公共利益之保護，法律尚非不得對言論自由依其傳播方
    式為合理之限制。刑法第三百十條第一項及第二項誹謗罪即係保護個人法益而設
    ，為防止妨礙他人之自由權利所必要，符合憲法第二十三條規定之意旨。至刑法
    同條第三項前段以對誹謗之事，能證明其為真實者不罰，係針對言論內容與事實
    相符者之保障，並藉以限定刑罰權之範圍，非謂指摘或傳述誹謗事項之行為人，
    必須自行證明其言論內容確屬真實，始能免於刑責。惟行為人雖不能證明言論內
    容為真實，但依其所提證據資料，認為行為人有相當理由確信其為真實者，即不
    能以誹謗罪之刑責相繩，亦不得以此項規定而免除檢察官或自訴人於訴訟程序中
    ，依法應負行為人故意毀損他人名譽之舉證責任，或法院發現其為真實之義務。
    就此而言，刑法第三百十條第三項與憲法保障言論自由之旨趣並無牴觸（司法院
    大法官會議釋字第五０九號解釋意旨參照）。
三、自訴意旨認被告涉有誹謗罪嫌，無非以被告指謫自訴人於被告開設之托兒所任職
    期間，涉有竊盜等不良行為，並將此不實事項傳真給「三之三托兒所」執行長戊
    ○及副總乙○○，另以口頭告知外務員丙○○等情為其論據，並提出臺中縣勞資
    關係協會開會通知單，票據號碼ＴＹ六二六七號，面額新臺幣（以下同）
    二萬三千三百三十三元之支票影本一紙為證。訊據被告甲○○○堅決否認涉有誹
    謗之犯行，辯稱：其並未傳述自訴人在學校有偷竊的行為，係因自訴人在學校任
    職時，曾在廁所裡抽煙，屢勸不聽，其認為自訴人不適任，所以將她解雇，當時
    雙方曾到臺中縣勞資關係協會協調，也有支付資遣費給自訴人。另因其開設之幼
    稚園係加盟店，必須將勞資關係協會的協調會議記錄告知執行長戊○老師及副總
    乙○○，其雖曾告訴丙○○有關勞資協調的事情，然並無毀謗之意思等語。本院
    查：
  (一)自訴人曾任職於被告開設之「三之三托兒所」，雙方因勞資爭議於九十一年五月
    八日下午二時，至臺中縣勞資關係協調會開會，其開會結論為：「經勞資雙方協
    議，由資方支付預告工資及資遣費新臺幣二萬三千三百三十三元正予勞方，並當
    場以支票支付，爾後勞方不得在以前列訴求向資方有任何其它請求，協調成立。
    」此有臺中縣勞資關係協會開會通知、會議紀錄影本各一紙在卷可憑。由此觀之
    ，自訴人與被告間，確實曾有勞資爭議，並經協調成立無疑。
  (二)被告雖於上開勞資爭議協調會議中，曾陳述被告於任職期間於廁所抽煙。被告對
    於曾將此會議紀錄傳真給「三之三托兒所」執行長戊○老師，並告知乙○○、丙
    ○○等情，亦自承在卷。觀諸上情，被告係在正式會議中提出解任自訴人之原因
    ，並將會議紀錄傳真給加盟店執行長，實難認為被告有何毀謗自訴人名譽之故意
    。
  (三)再者，指摘或傳述誹謗事項之行為人，並無自行證明其言論內容確屬真實，始能
    免於刑責。縱使認為被告不能證明言論內容為真實，但依其所提之上開會議紀錄
    ，亦得認為被告應有相當理由確信其所述內容為真實者。且自訴人於訴訟程序中
    ，依法應負被告故意毀損其名譽之舉證責任，亦為大法官會議所明示，惟自訴人
    除提出開會通知單及支票影本外，並未舉證證明被告所言足以毀損其名譽。由此
    而論，更難認為被告確有毀謗自訴人名譽之行為。
四、綜上所述，自訴人既未能提出被告有何涉犯刑法第三百十條第一項誹謗罪之證據
    ，以供本院審認。本院復查無其他積極證據，足認被告確有自訴人所指誹謗之犯
    行，揆諸上開司法院大法官會議解釋，自不得以刑法毀謗罪相繩，不能證明被告
    犯罪，依法自應諭知被告無罪之判決。
據上論斷，應依刑事訴訟法第三百四十三條、第三百零一條第一項，判決如主文。
中      華      民      國      九十二      年      九      月    三    日
                                        法  官  林  三  元
右正本證明與原本無異。
如不服本判決，應於送達後十日內向本院提出上訴狀（須附繕本），上訴於臺灣高等
法院臺中分院。
                                        書記官
中      華      民      國      九十二      年      九      月    三    日


司法院資訊處製作；財團法人民間司法改革基金會備份。
